臺灣新北地方法院刑事裁定
110年度聲判字第96號
聲  請  人  陳淑燕

代  理  人  溫俊國律師
            吳存富律師
被      告  陳淑鳳


            陳政欽



上列聲請人因告訴被告詐欺等案件，不服臺灣高等檢察署檢察長
110年度上聲議字第3775號駁回再議之處分（原不起訴處分案號
：臺灣新北地方檢察署109年度偵字第45074號），聲請交付審判
，本院裁定如下：
    主  文
聲請駁回。
    理  由
一、聲請交付審判意旨如附件刑事交付審判聲請狀、刑事交付審
    判補充理由狀所載。
二、按告訴人不服上級檢察署檢察長或檢察總長認為再議無理由
    而駁回之處分者，得於接受處分書後10日內委任律師提出理
    由狀，向該管第一審法院聲請交付審判；法院認為交付審判
    之聲請不合法或無理由者，應駁回之，刑事訴訟法第258條
    之1第1項、第258條之3第2項前段分別定有明文。經查，本
    件聲請人即告訴人陳淑燕以被告陳淑鳳、陳政欽涉有以不正
    方法由自動付款設備取得他人之物、詐欺取財、行使偽造私
    文書、侵占等罪嫌，訴由臺灣新北地方檢察署（下稱新北地
    檢署）檢察官偵查，經該署檢察官於民國110年3月11日以10
    9年度偵字第45074號為不起訴處分後，聲請人不服，聲請再
    議，復經臺灣高等檢察署（下稱高檢署）檢察長於同年5月2
    1日以110年度上聲議字第3775號處分書認再議為無理由而駁
    回再議，並於同年7月1日合法送達該處分書予聲請人之送達
    代收人吳存富律師，聲請人於110年7月10日委任律師向本院
    聲請交付審判等情，業經本院依職權調取前揭偵查卷證核閱
    無誤，並有高檢署送達證書及聲請人所提刑事交付審判聲請
    狀上本院收狀戳日期可稽，是本件聲請交付審判程序核與前
    揭規定相符，於程序上即屬適法，先予敘明。
三、次按刑事訴訟法第258條之1規定告訴人得向法院聲請交付審
    判，係對於「檢察官不起訴或緩起訴裁量權」制衡之外部監
    督機制，法院僅就檢察官所為不起訴或緩起訴之處分是否正
    確加以審查，以防止檢察機關濫權，依此立法精神，同法第
    258條之3第3項規定法院審查聲請交付審判案件時「得為必
    要之調查」，其調查證據之範圍，自應以偵查中曾顯現之證
    據為限，不得就告訴人新提出之證據再為調查，亦不得蒐集
    偵查卷以外之證據，否則將與刑事訴訟法第260條之再行起
    訴規定混淆不清。是法院於審查交付審判之聲請有無理由時
    ，除認為告訴人所指摘不利被告之事證未經檢察機關詳為調
    查或斟酌，或不起訴處分書所載理由違背經驗法則、論理法
    則或其他證據法則，否則，不宜率予裁定交付審判（法院辦
    理刑事訴訟案件應行注意事項第134點參照）。又法院裁定
    交付審判，即如同檢察官提起公訴使案件進入審判程序，是
    法院裁定交付審判之前提，必須偵查卷內所存證據已符合刑
    事訴訟法第251條第1項規定「足認被告有犯罪嫌疑」之檢察
    官應提起公訴之情形，亦即該案件已經跨越起訴門檻，否則
    ，縱或法院對於檢察官所認定之基礎事實有不同判斷，但如
    該案件仍須另行蒐證偵查始能判斷應否交付審判者，因交付
    審判審查制度並無如同再議救濟制度得為發回原檢察官續行
    偵查之設計，法院仍應依同法第258條之3第2項前段規定，
    以聲請無理由裁定駁回。
四、另按被告未經審判證明有罪確定前，推定其為無罪。犯罪事
    實應依證據認定之，無證據不得認定其犯罪事實，刑事訴訟
    法第154條定有明文。又認定不利於被告之事實，須依積極
    證據，苟積極證據不足為不利於被告事實之認定時，即應為
    有利被告之認定，更不必有何有利之證據；被告否認犯罪事
    實所持之辯解，縱屬不能成立，仍非有積極證據足以證明其
    犯罪行為，不能遽為有罪之認定（最高法院30年度上字第81
    6號、30年度上字第1831號判決意旨參照）。事實之認定，
    應憑證據，如未能發現相當證據，或證據不足以證明，自不
    能以推測或擬制之方法，為裁判基礎（最高法院40年度台上
    字第86號判決意旨參照）。認定犯罪事實，所憑之證據，雖
    不以直接證據為限，間接證據亦包括在內，然無論直接或間
    接證據，其為訴訟上之證明，須於通常一般之人均不致於有
    所懷疑，而得確信其為真實之程度者，始得據之為有罪之認
    定，倘其證明尚未達到此一程度，而有合理性懷疑之存在時
    ，即無從為有罪之認定（最高法院76年度台上字第4986號判
    決意旨參照）。且告訴人之指訴，係以使被告受刑事訴追為
    目的，是以告訴人之指訴為證據方法，除其指訴須無瑕疵，
    且應有查與事實相符之佐證，始得資為判決之基礎（最高法
    院52年度台上字第1300號、61年度台上字第3099號判決意旨
    參照）。
五、聲請人聲請交付審判之理由，經本院審酌本件全部證據資料
    後，說明如下：　　
　㈠訊據被告陳淑鳳（陳淑貞胞姐）、被告陳政欽（陳淑貞胞弟
    ）均堅決否認有何侵占、詐欺或行使偽造私文書等犯行，①
    被告陳淑鳳辯稱：陳淑貞之國泰世華商業銀行帳戶的錢是被
    告陳政欽提領的，被告陳政欽將錢存到另外一個帳戶，將這
    筆錢變成陳伍玉枝（陳淑貞之母，已歿）的財產，另陳淑貞
    生前生病住院時，全是由我照顧，故陳淑貞將上海商業儲蓄
    銀行（下稱上海銀行）帳戶的存摺、印章交給我保管，由我
    幫陳淑貞轉一些費用，我曾支付4次陳淑貞的看護費，每週5
    天，1週新臺幣（下同）1萬元，而106年8月間提領款項的原
    因，是因為要買陳淑貞的塔位與支付陳淑貞的喪葬費；我曾
    幫陳淑貞代償93萬元之林園房屋債務，故陳淑貞曾欲匯還10
    0萬元給我，但我堅持不必如此，因為我希望陳淑貞拿錢買
    房子、基金，這樣她才會有活下去的動力，陽信商業銀行（
    下稱陽信銀行）帳戶開戶時所使用之陳淑貞之國民身分證、
    印鑑都是陳淑貞給我的，陳淑貞口頭要我幫她簽名，開立帳
    戶的錢是陳淑貞自己所匯的100萬元，陳淑貞住生後，陳伍
    玉枝很難過，曾口頭授權我處理陳淑貞陽信銀行的帳戶，贖
    回基金的錢約90多萬元，轉到我的陽信銀行帳戶內，我都沒
    有動用；我沒有印象於107年4月9日提領陳淑貞之上海銀行
    帳戶的錢；又陳伍玉枝留下的錢我已分配給聲請人陳淑燕（
    陳淑貞胞姐），我沒有侵占陳伍玉枝的珠寶，珠寶都放在家
    裡等語。②被告陳政欽辯稱：我曾提領陳淑貞之國泰世華銀
    行帳戶款項，是因陳伍玉枝要我領出款項後，存入陳伍玉枝
    的郵局帳戶。至於我將陳淑貞之上海銀行帳戶款項轉帳至我
    的中國信託商業銀行帳戶，都用於購買陳淑貞位於屏東縣新
    園鄉之地藏寶塔塔位費用或喪葬費，陳淑貞的看護費用是被
    告陳淑鳳所支付；我沒有印象於107年4月9日提領陳淑貞之
    上海銀行帳戶的錢；又因陳伍玉枝生前與我同住在新北市板
    橋區南雅東路1之18號12樓，她所遺留的珠寶，至今都放她
    當時房間的抽屜內，沒有人去動它，之前也已經分配陳伍玉
    枝的遺產，我不曉得聲請人到底要什麼東西等語。
　㈡聲請人固指稱：被告陳淑鳳刻意隱瞞陳淑貞已死亡之事實，
    而以陳淑貞名義將其於陽信銀行之基金贖回，並將該基金轉
    存至被告陳淑鳳名下陽信銀行帳戶內，顯已構成偽造私文書
    、行使偽造私文書、侵占等罪嫌云云。惟查：
　⒈陳淑貞死亡後，陳伍玉枝（陳淑貞之母）係陳淑貞遺產之唯
    一繼承人乙節，業據聲請人於偵查中陳稱明確（見他字卷二
    第51頁反面），足見陳淑貞遺產係由陳伍玉枝繼承，陳淑燕
    （即聲請人）、陳玉鳳、陳政欽均非陳淑貞遺產之繼承人，
    而聲請人對此情亦知之甚詳，甚為顯然。
　⒉據證人鄭佳凌於偵查中證稱：我是陽信銀行理財專員，被告
    陳淑鳳於106年5月間，帶陳淑貞開戶文件、雙證件、印章來
    開戶，開戶櫃臺完成開戶動作後，我負責幫陳淑貞介紹基金
    、完成下單文件，我曾以電話向陳淑貞介紹基金，陳淑貞要
    求要有利息，故我介紹陳淑貞購買債券型基金，每個月會有
    利息，陳淑貞在電話中有同意要購買基金，並委託被告陳淑
    鳳至陽信銀行辦理，陳淑貞都是委託被告陳淑鳳辦理等語（
    見109年度他字第2895號卷〈下稱他字卷〉二第80至83頁）；
    又據同案被告陳政欽於偵查中陳稱：陳淑貞生前之看護費用
    ，均係由被告陳淑鳳所支付，陳淑貞往生後的喪葬費用，大
    部分都是被告陳淑鳳支付，而我也有支付部分，陳淑貞往生
    後的事情，都是被告陳淑鳳與我在處理等語（見他字卷二第
    38頁反面、第52頁），細譯證人鄭佳凌、同案被告陳政欽所
    述內容，可知被告陳淑鳳於陳淑貞罹病期間，確有負責支付
    陳淑貞之看護費等生活費用，且受陳淑貞所託代為處理陳淑
    貞所購買之前揭陽信銀行基金事宜，甚至協助處理陳淑貞之
    喪葬事宜，足見陳淑貞生前與被告陳淑鳳姊妹情深，且對於
    陳淑貞極為信任，則陳伍玉枝身為陳淑貞及被告陳淑鳳之母
    ，就陳淑貞與被告陳淑鳳彼此之互動、陳淑貞委由被告陳淑
    貞代為處理陽信銀行基金之緣由及被告陳淑鳳於陳淑貞罹病
    期間所付出之精神、費用，自當甚為明瞭，是當陳淑貞往生
    後，陳伍玉枝因心力交瘁、哀痛欲絕而無暇處理陳淑貞所購
    買之陽信銀行基金，因而授權被告陳淑鳳代為處理該等基金
    贖回及相關費用抵償事宜，實與常情無違。
　⒊準此，被告陳淑鳳辯稱其係經陳伍玉枝授權處理陳淑貞之陽
    信銀行基金帳戶乙節，既未悖於常情，則本件即無從排除被
    告陳淑鳳依繼承人陳伍玉枝之授權及指示，協助處理陳伍玉
    枝所繼承之陳淑貞之陽信銀行基金此等遺產相關事宜之可能
    性，則依被告陳淑鳳所辯，其主觀上當係基於已獲陳伍玉枝
    授權之認知，而為上開基金贖回及相關費用抵償事宜，自難
    單憑聲請人片面指稱被告陳淑鳳刻意隱瞞陳淑貞死亡云云，
    即率認被告陳淑鳳存有偽造私文書、行使偽造私文書及侵占
    之主觀犯意，而逕以該等罪責相繩。　　
　㈢聲請人雖指稱：被告陳淑鳳、陳政欽共同於陳淑貞、陳伍玉
    枝往生後，於107年4月9日提領陳淑貞上海銀行帳戶內之4,5
    00元，顯已涉犯不正方法由自動付款設備取得他人財物、侵
    占罪嫌云云。然查，聲請人雖指稱此部分款項係由被告陳淑
    鳳、陳政欽所提領云云，然渠指訴情節除片面指訴外，並未
    提出其他積極證據以實其說，此情業據新北地檢署檢察官、
    高檢署檢察官先後於不起訴處分書、駁回再議處分書予以指
    明，本件自難徒憑聲請人片面解讀被告陳淑鳳之辯護人所提
    出之書狀、被告陳政欽於偵查中之陳述，即以擬制及推測之
    方法，遽行推論此部分款項係由被告2人所提領，而逕認其
    等涉有聲請人所指稱之前揭罪責。
　㈣聲請人另指稱：被告陳政欽迄今均未將陳伍玉枝珠寶首飾予
    以分配，顯欲獨自占有該等珠寶首飾，核其行為已涉犯侵占
    罪嫌云云。但查，聲請人雖提出陳伍玉枝配戴首飾之照片2
    紙為證（見他字卷一第168頁），然該等照片至多僅得佐徵
    陳伍玉枝曾配戴該等首飾，尚難據以證明該等珠寶為陳伍玉
    枝所有，況該等照片並未顯示拍攝日期，是亦無從證明陳伍
    玉枝係何時配戴該等首飾，自難僅以該等照片率認被告陳政
    欽涉有侵占犯行。至聲請人雖指稱渠與被告陳政欽於偵查中
    曾提出和解方案，並以被告陳淑鳳之辯護人劉書妏律師傳送
    予聲請人之代理人溫俊國律師之訊息擷圖1張為證（見本院1
    10年度聲判字第96號卷第69頁），且據以主張該等訊息擷圖
    亦為被告陳政欽涉有侵占犯行之證據；然參諸該等訊息擷圖
    內容，至多僅得證明劉書妏律師嘗試與溫俊國律師聯繫和解
    事宜乙情，實難據此即認被告陳政欽涉有聲請人所指之此部
    分侵占犯行；況劉書妏律師代為聯繫和解事宜之原因多端，
    亦有可能被告陳淑鳳、陳政欽考量親戚情面、姊妹（弟）情
    誼，不願再與曾一同成長之胞姐（即聲請人）對簿公堂，因
    而選擇透過被告陳淑鳳之辯護人商談和解之方式，嘗試保留
    雙方情分，是聲請人以劉書妏律師嘗試與溫俊國律師聯繫和
    解事宜之舉，率然主張上開訊息擷圖即為被告陳政欽涉有此
    部分侵占犯行之佐證，容有未洽，附此敘明。
六、綜上所述，原不起訴處分書及駁回再議聲請之處分書認聲請
    人指訴被告2人涉有詐欺等犯行，尚屬不能證明，犯罪嫌疑
    不足，經核與卷內現存事證並無不合，是原檢察官及高檢署
    檢察長據此就被告2人所涉之詐欺等罪嫌，予以不起訴處分
    及駁回再議之聲請，其認事用法均無違背經驗法則、論理法
    則或其他證據法則之情事，且本件亦無不利被告並足以動搖
    原偵查檢察官事實認定及處分決定之事證未經檢察機關調查
    或斟酌，或不起訴處分書所載理由違背經驗法則、論理法則
    或其他證據法則等得據以交付審判之事由存在，聲請人猶以
    上開情詞向本院聲請交付審判，指摘原不起訴處分及駁回再
    議聲請之理由不當，為無理由，應予駁回。
七、依刑事訴訟法第258條之3第2項前段，裁定如主文。
中　　華　　民　　國　　111 　年　　6 　　月　　30　　日
                  刑事第十一庭  審判長法　官  郭峻豪

                                      法  官  施吟蒨

                                      法　官  沈  易　　
上列正本證明與原本無異。
本裁定不得抗告。
                                      書記官　方志淵　　
中　　華　　民　　國　　111 　年　　7 　　月　　6 　　日